# 陈版 - 与政府合作研发项目

提问人：ryanatwork 时间：2019-11-25 17:03:17
企业与政府签订《XXX 发展专项资金 XX 发展项目合同书》，政府为委托方，公司受托方。企业受托完成研发项目，项目成果是一揽子技术解决方案，包括示范应用。预期成果包含新产品、新工艺、研究报告、专利。政府出资1000 万，企业自筹 1200 万。政府拥有项目成果的知识产权，企业有权在合理范围内使用项目成果。政府出资的专项经费的用途主要在于项目的设备费以及测试加工费。问题：
1.这个项目应当视作政府补助还是为政府提供了服务？如何看待政府有IP，而企业拥有使用权？
2.是否应当将政府出资与自筹部分分别分析？自筹部分是否一定形成无形资产？
3.政府出资部分若视作政府补助，是否应将收到的补助抵减在无形资产？
（上述已参看瑞华汇编问题 2-2-23，但是没有提到企业有使用权的情况）
谢谢！

回答人：chenyiwei
区分企业自行研发和受托研发，不能仅仅根据研发成果在法律上的所有权，而应依据以下因素：
1 、工作成果的所有权归属；
2 、工作成果的使用由谁（本企业还是作为委托方的政府）主导和控制，是否仅可供委托方使用；
3 、本企业从该项目中获取经济利益的方式，即除了协议中约定的政府拨款以外，本企业是否还可以通过将该成果运用于本企业的日常生产经营、转让该成果、将该成果对外投资或授权他人使用等方式获取经济利益。
在实务中，政府对研发成果的所有权多数是名义上的，实质性的使用权和收益权还是归属于本企业，这种情况下应作为企业自行研发进行核算，政府拨款作为政府补助核算。自筹部分和政府拨款部分的研发支出作为一个整体核算，按无形资产准则规定合理区分研究阶段和开发阶段，以及合理确定资本化的开始和结束时点，自筹资金部分不一定形成无形资产。